臺灣板橋地方法院民事判決　　　　　　99年度家簡字第36號
原　　　告　台新國際商業銀行股份有限公司
法定代理人　吳清文
訴訟代理人　陳明怡
被　　　告　林凱羿原名林孟毅.
　　　　　　楊琇
上列當事人間請求宣告夫妻分別財產制事件，經本院於民國100
年1月3日言詞辯論終結，判決如下：
    主    文
被告林凱羿與被告楊琇間之夫妻財產制應改用分別財產制。
訴訟費用由被告負擔。
    事實及理由
一、原告主張：被告林凱羿、楊琇係夫妻關係，其等婚後並未
    向法院辦理夫妻分別財產制契約登記。被告林凱羿於民國93
    年6 月8 日向原告申請汽車貸款共新台幣（下同）350,000
    元，截至99年8 月26日止，尚積欠本金312,212 元，及自94
    年1 月9 日起至清償日止按年息百分之13.5計算之利息未為
    清償，經原告數次對被告林凱羿催索，被告林凱羿均置之不
    理，嗣原告聲請對被告林凱羿強制執行，經執行無效致原告
    僅部分受償，並核發臺灣板橋地方法院98年度司執竹字第59
    226 號債權憑證在案。為此依民法第1011條之規定，提起本
    件訴訟。並聲明：被告林凱羿與被告楊琇間之夫妻財產制
    應改用分別財產制。
二、被告方面：被告林凱羿、楊琇均同意原告之請求，被告林
    凱羿表示確實有積欠原告債務無訛，且有向原告高雄分行聯
    繫等語。
三、原告主張被告林凱羿、楊琇係屬夫妻關係，現婚姻關係存
    續中，婚後未約定夫妻財產制，且被告林凱羿積欠原告債務
    ，經原告對其財產為扣押，而未得受清償，目前尚積欠原告
    本金312,212元，及自94年1月9日起至清償日止，按年息百
    分之13.5計算之利息未為清償之事實，為被告林凱羿、楊琇
    所不爭執，並有原告所提之被告戶籍謄本、本票影本、本
    院登記處99年8 月30日板院輔登字第99登文825 號函文、本
    院98年度司執竹字第59226 號債權憑證影本各1 件附卷可證
    ，自堪認原告主張之事實為真實。
四、按夫妻未以契約訂立夫妻財產制者，除本法另有規定外，以
    法定財產制為其夫妻財產制；債權人對於夫妻一方之財產已
    為扣押，而未得受清償時，法院因債權人之聲請，得宣告改
    用分別財產制，民法第1005條、第1011條分別定有明文。所
    謂「未得受清償」，包括全無可扣押之物或所扣押之物數量
    不足及所扣押之財產不足清償該為扣押之債權人債權等情形
    ，有最高法院89年度台上字第854 號判決可資參照。
五、本件原告為被告林凱羿之債權人，原告已對被告林凱羿實施
    扣押之強制執行，但仍無法清償，已如前述，則原告依前揭
    民法規定聲請宣告被告夫妻二人改用分別財產制，洵屬有據
    ，應予准許。
六、訴訟費用負擔之依據：民事訴訟法第78條、第85條第1項。
中    華    民    國    100   年    1     月    17    日
                    家事庭  法  官  劉大衛
以上正本係照原本作成。
如對本判決不服須於判決送達後20日內向本院提出上訴狀（並應
繳納上訴費用及附繕本）。
中    華    民    國    100    年    1    月    17    日
                            書記官  高玉彬